臺灣彰化地方法院刑事判決　　　　　　　100年度訴字第716號
公　訴　人　臺灣彰化地方法院檢察署檢察官
被　　　告　李鴻欽
列被告因恐嚇危害安全案件，經檢察官提起公訴（100 年度偵字
第3310號），本院合議庭裁定改由受命法官獨任以簡式審判程序
審理，判決如下：
    主  文
李鴻欽幫助犯恐嚇危害安全罪，處拘役貳拾日，如易科罰金，以
新臺幣壹仟元折算壹日。扣案如附表所示之物沒收。
    事  實
一、緣洪錦曏前曾向洪煒明借得票面金額分別為新臺幣（下同）
    10萬元、15萬元之支票2 紙後，持以向綽號「牛奶卿」之洪
    承儀（另為判決）借得25萬現金，嗣洪錦曏無法按期償還洪
    承儀前述借款，且屢經洪承儀催討前述債務均避不見面。李
    鴻欽明知洪承儀向其借用行動電話及門號係為追討債務之用
    ，可預見其提供個人之行動電話及門號給洪承儀使用，洪承
    儀將以之作為恐嚇討債之犯罪工具，竟仍基於幫助恐嚇之犯
    意，於民國99年9 月初某日，在其位於彰化縣芳苑鄉芳苑村
    芳明巷6 號住處，將其所如附表所示之行動電話提供給洪承
    儀使用，容任洪承儀以之遂行恐嚇犯罪，洪承儀於取得上開
    行動電話後，隨即基於恐嚇之犯意，以上開行動電話與洪煒
    明所持用之門號00000000 00 號行動電話聯繫，自稱係綽號
    「阿龍」之男子，係受洪承儀之委託催討前述債務，並於電
    話中對洪煒明大聲恫嚇稱：現在就要處理，你是票主，須償
    還30萬元，先將其手中持有面額10萬元之支票贖回，其於當
    日下午5 時30分至6 時許，即會前往洪煒明住處收錢等語，
    致洪煒明心生畏懼，並致生危害於洪煒明之身體及生命安全
    。嗣於100 年3 月30日19時15分許，為警持臺灣彰化地方法
    院檢察署檢察官開立之拘票及本院核發之搜索票，在彰化縣
    芳苑鄉普天宮對面檳榔攤拘提李鴻欽到案，並至李鴻欽位於
    彰化縣芳苑鄉芳苑村芳明巷6 號住處執行搜索，扣得如附表
    所示之物。
二、案經彰化縣警察局芳苑分局報請臺灣彰化地方法院檢察署檢
    察官偵查起訴。
    理  由
一、按除被告所犯為死刑、無期徒刑、最輕本刑為3 年以上有期
    徒刑之罪或高等法院管轄第一審案件者外，於刑事訴訟法第
    273 條第1 項程序進行中，被告先就被訴事實為有罪之陳述
    時，審判長得告知被告簡式審判程序之旨，並聽取當事人、
    代理人、辯護人及輔佐人之意見後，裁定進行簡式審判程序
    ；除簡式審判程序、簡易程序及第376 條第1 款、第2 款所
    列之罪之案件外，第一審應行合議審判，刑事訴訟法第273
    條之1 第1 項、第284 條之1 分別定有明文。本件被告李鴻
    欽所犯係死刑、無期徒刑、最輕本刑為3 年以上有期徒刑或
    高等法院管轄第一審案件以外之罪，並於本院行準備程序時
    就被訴事實為有罪之陳述，本院合議庭依前揭規定，經評議
    結果，裁定改由受命法官獨任行簡式審判程序，先予敘明。
二、上開犯罪事實，迭據被告李鴻欽於警詢、偵查中及本院審理
    時坦承不諱（見警卷第93頁、他字卷第207 、208 頁、本院
    100 年6 月4 日準備程序筆錄第8 頁、本院100 年6 月14日
    審判筆錄第2 至6 頁），核與證人即共同被告洪承儀於偵查
    中、本院訊問時及準備程序時之供述（見他字卷第200 頁、
    本院100 年5 月16日訊問筆錄第3 頁、本院100 年6 月28日
    準備程序筆錄第5 、15頁）、證人即被害人洪煒明於警詢及
    偵查中之證述（見警卷第127 頁、他字卷第144 頁）相符，
    並有彰化縣警察局芳苑分局指認犯罪嫌疑人紀錄表、本院搜
    索票、指認照片各1 紙、彰化縣警察局芳苑分局搜索扣押筆
    錄及扣押物品目錄表各1 份、證人洪煒明提出之錄音光碟1
    片在卷（見警卷第102 至106 、109 、129 頁及光碟存放袋
    ）及附表所示之行動電話及門號扣案可資佐證，足認被告李
    鴻欽之自白核與事實相符，堪予採信。從而，本件事證明確
    ，被告李鴻欽之犯行堪以認定。
三、按刑法上之幫助犯，係對於犯罪與正犯有共同之認識，而以
    幫助之意思，對於正犯資以助力，而未參與實施犯罪之行為
    者而言（最高法院75年度臺上字第1509號、88年度臺上字第
    1270號判決意旨可資參照）。是以，如未參與實施犯罪構成
    要件之行為，且係出於幫助之意思提供助力，即屬幫助犯，
    而非共同正犯。查共同被告洪承儀基於恐嚇之犯意，以上述
    之方式恐嚇被害人洪煒明，致被害人心生畏懼，並致生危害
    於被害人之身體及生命安全，共同被告洪承儀所為，係犯刑
    法第305 條之恐嚇危害安全罪。公訴意旨雖謂：共同被告洪
    承儀係與姓名年籍不詳、綽號「阿龍」之成年男子為共同正
    犯等語，惟查：訊之共同被告洪承儀於本院訊問及準備程序
    時均供承：綽號「阿龍」之人即是其本人，當時其係持被告
    李鴻欽之行動電話與被害人聯絡，其於電話中向被害人自稱
    係綽號「阿龍」之人等語（見本院100 年5 月16日訊問筆錄
    第3 頁、100 年6 月28日準備程序筆錄第15頁），訊之被告
    李鴻欽則供稱：其並不知道綽號「阿龍」之人是誰，其將電
    話借給共同被告洪承儀後，並未親眼目睹共同被告與被害人
    電話聯絡之情形等語（見100 年6 月14日準備程序筆錄第8
    頁），復無其他積極證據足證共同被告洪承儀就此部分恐嚇
    犯行係與他人共同犯案，尚無從認「阿龍」係另有其人而應
    論以共同正犯，附此敘明。本件被告李鴻欽雖有將如附表所
    示之行動電話提供予共同被告洪承儀使用，已如前述，惟既
    未見被告李鴻欽有何參與恐嚇被害人行為之積極證據，固無
    從認屬上開恐嚇行為之共同正犯，然被告李鴻欽將其所有如
    附表所示之行動電話提供予他人作為恐嚇犯罪之聯絡電話，
    乃係基於幫助他人恐嚇之犯意，復屬恐嚇危害安全罪構成要
    件以外之行為，則被告李鴻欽自屬以幫助之意思，參與恐嚇
    危害安全罪構成要件以外之行為，是核被告李鴻欽所為，係
    犯刑法第30條第1 項前段、第305 條之幫助恐嚇危害安全罪
    ，爰依刑法第30條第2 項規定，按正犯之刑減輕之。爰審酌
    被告李鴻欽提供行動電話供他人用以恐嚇討債，幫助他人遂
    行恐嚇犯罪，所為雖不足取，然其並無犯罪前科，素行尚佳
    ，又其犯後始終坦承犯行，態度良好，暨衡量其智識程度、
    生活狀況、幫助犯罪之目的、動機、手段及所生危害等一切
    情狀，量處如主文所示之刑，並諭知易科罰金之折算標準，
    以示懲儆。另扣案如附表所示之物，係被告李鴻欽所有，且
    係供本案犯罪所用之物，業據被告李鴻欽及共同被告洪承儀
    供述明確，爰依刑法第38條第1 項第2 款之規定併予宣告沒
    收。
據上論斷，應依刑事訴訟法第273 條之1 第1 項、第299 條第1
項前段，刑法第30條第1 項前段、第2 項、第305 條、第38條第
1項 第2 款、第41條第1 項前段，刑法施行法第1 條之1 ，判決
如主文。
中    華    民    國   100    年    7     月    12    日
                      刑事第六庭      法  官  黃玉琪
以上正本證明與原本無異。
如不服本判決應於收受判決後10日內向本院提出上訴書狀，並應
敘述具體理由；其未敘述上訴理由者，應於上訴期間屆滿後20日
內向本院補提理由書（均須按他造當事人之人數附繕本）「切勿
逕送上級法院」。
告訴人或被害人對於判決如有不服具備理由請求檢察官上訴者，
其上訴期間之計算係以檢察官收受判決正本之日期為準。
中    華    民    國   100    年    7     月    12    日
                                      書記官  林玟君
附表：
┌───┬───────────────────┐
│編號  │      品名及數量                      │
├───┼───────────────────┤
│  1   │LG廠牌行動電話壹支（含門號0000000000號│
│      │SIM 卡壹張）。                        │
└───┴───────────────────┘
附錄本案論罪科刑法條全文：
中華民國刑法第305條
（恐嚇危害安全罪）
以加害生命、身體、自由、名譽、財產之事，恐嚇他人致生危害
於安全者，處 2 年以下有期徒刑、拘役或 3 百元以下罰金。